臺灣高等法院臺南分院刑事判決
109年度上易字第342號
上  訴  人  臺灣臺南地方檢察署檢察官
被      告  鄭朝文


            莊朝安


共      同
選任辯護人  蔡東泉律師
上列上訴人因被告等竊佔案件，不服臺灣臺南地方法院108年度
易字第1155號中華民國109年5月5日第一審判決（起訴案號：臺
灣臺南地方檢察署107年度偵字第5898號、108年度偵字第3346號
），提起上訴，本院判決如下：
    主  文
上訴駁回。
    理  由
一、公訴意旨略以：
  ㈠被告鄭朝文係○○建設有限公司（下稱○○公司）於臺南市○○區○
    ○段000○地號土地（下合稱Ａ地），所推出「○○」建案之工地
    地基工程包商；被告莊朝安則是受僱於被告鄭朝文之怪手司
    機。分別為下列犯行：
    ⒈緣「○○」建案於民國106年11月間，因開挖地基所生廢土無
      處堆置，被告鄭朝文、莊朝安見坐落A地對面之同市區○○
      段000號土地【為告訴人林助育、林傳賜（已歿）等所有
      ，下稱B地】閒置，竟共同基於竊佔之犯意聯絡，先於106
      年11月起至107年3月20日間，推由被告莊朝安於A地挖土
      （下稱本件土方）後，再由真實姓名年籍不詳之成年人，
      運至B地堆置；被告莊朝安復於107年3月20日上午8時50分
      許前某時，依被告鄭朝文之指示，將本件土方以怪手掃平
      ，鋪蓋於B地北側。迄至108年1月21日止，被告鄭朝文、
      莊朝安均未將本件土方清除，竊佔使用B地北側面積計357
      .2平方公尺。
    ⒉被告莊朝安另與易俊德（已歿）共同基於竊佔之犯意聯絡
      ，先由易俊德於107年3月19日，致電被告莊朝安，請其將
      來源不明、於不詳時地堆置於B地之磚、瓦、混凝土塊之
      營建剩餘土石方（下稱本件土石方），埋入B地；被告莊
      朝安繼於同年月20日上午8時50分許前某時，以怪手開挖B
      地南側後，填埋本件土石方，再以土覆蓋整平，以此方式
      竊佔使用B地南側面積計280平方公尺。
  ㈡嗣告訴人林助育於107年3月20日上午8時50分許，行經B地時
    ，發覺被告莊朝安以怪手掩埋本件土石方，乃報警處理。因
    認被告鄭朝文上開㈠⒈行為、被告莊朝安上開㈠⒈⒉行為，均涉
    犯修正前刑法第320條第2項之竊佔罪嫌等語。
二、按犯罪事實應依證據認定之，無證據不得認定犯罪事實；又
    不能證明被告犯罪者應諭知無罪之判決，刑事訴訟法第154
    條第2項、第301條第1項分別定有明文。次按刑事訴訟法上
    所謂認定犯罪事實之積極證據，係指適合於被告犯罪事實認
    定之積極證據而言，雖不以直接證據為限，間接證據亦包括
    在內，然而無論直接或間接證據，其為訴訟上之證明，須於
    通常一般之人均不致有所懷疑，而得確信其為真實之程度者
    ，始得據為有罪之認定，倘其證明尚未達到此一程度，而有
    合理之懷疑存在，無從使事實審法院得有罪之確信時，即應
    由法院諭知被告無罪之判決（最高法院76年台上字第4986號
    判決意旨參照）。
三、公訴意旨認被告鄭朝文、莊朝安涉犯竊佔罪嫌，無非以被告
    二人於警詢及偵查中所為之供述、告訴人於警詢及偵查中之
    指述、○○公司人員王秉弘於警詢中之證述，以及卷附A地、B
    地土地所有權狀、臺南市政府環境保護局公害案件稽查工作
    紀錄、刑案現場圖、公務電話紀錄表、被告莊朝安持用之00
    00000000號行動電話通聯紀錄、扣押筆錄暨扣押物品目錄表
    各一份、現場照片三十四張，為主要之論據。
四、訊據被告鄭朝文、莊朝安均否認有何被訴竊佔犯行。被告鄭
    朝文辯稱：我有在問雄哥（即陳俊雄，又綽號阿雄）後才將
    本件土方暫放，但之後就把本件土方回填到○○建案的工地等
    語。被告莊朝安辯稱：我是依被告鄭朝文、川伯（即易俊德
    ）的指示工作，雄哥有說地主交給他處理，所以我才把本件
    土方從A地挖出後暫放在B地北側，之後已經回填回A地。B地
    南側的部分，則是川伯請我去整地，川伯是開拖車的，有載
    磚塊到B地南側，川伯跟我說到現場阿雄會跟我說怎麼做，
    川伯有跟我說阿雄跟他收一車新臺幣（下同）2,000元，總
    共付了2萬元，阿雄有跟我說是地主交給他處理，所以可以
    倒磚塊，當時阿雄要求我要在磚塊上蓋2公尺的好土，但是
    一定要挖深，才有土可以蓋等語。
五、經查：
　㈠被告鄭朝文為「○○」建案之工地地基工程包商，被告莊朝安
    則係受僱於被告鄭朝文之怪手司機，兩人曾於106年11月起
    至107年3月20日間，推由被告莊朝安於A地挖本件土方後，
    再由真實姓名年籍不詳之成年人運至B地堆置，之後於107年
    3月20日上午8時50分許前某時，被告莊朝安依被告鄭朝文之
    指示，將剩餘土方以怪手掃平之事實，為被告鄭朝文、莊朝
    安所不否認；又被告莊朝安於107年3月20日上午8時50分許
    前某時，以怪手開挖B地南側後，填埋本件土石方，旋遭告
    訴人發覺，報警處理，並查扣怪手一台之事實，亦為被告莊
    朝安所是認，並經告訴人指證明確（見警卷第23至25頁；偵
    一卷第37至39頁、383頁反面；原審卷二第95頁）；此外復
    有臺南市政府環境保護局公害案件稽查工作紀錄、臺南市政
    府警察局麻豆分局扣押筆錄、扣押物品目錄表各一份、刑案
    現場圖一紙、現場照片三十四張在卷可憑（見警卷第35至37
    、39至45、53至69頁；偵一卷第55、57至67、245至247頁）
    。而B地為包含告訴人在內之七人共有，因三七五租約長期
    租賃給他人等情，亦經告訴人於原審審理程序中具結後證述
    明確（見原審卷二第103頁），並有B地之土地所有權狀二份
    （見偵一卷第167、169頁）附卷可參，以上事實首堪認定。
　㈡有關公訴意旨㈠、⒈部分：
　　⒈按刑法第320條第2項之竊佔罪，是以行為人意圖為自己或
      第三人不法之利益，而竊佔他人之不動產，為其構成要件
      。竊佔不動產須有不法利益之意圖，而基於不法佔有使用
      之故意，並有不法佔有使用之行為。該不法利益固不必至
      不法所有之程度，惟仍必須行為人有擅自佔有使用以獲利
      之意思始可。再者，由於不動產與動產本質之不同，不動
      產之新佔有支配關係須具有繼續性及排他性，始足當之。
　　⒉查○○建案經理王秉弘於審理中具結證稱：○○建案需要先把A
      地的土方挖出來後再回填，這項工作發包給被告鄭朝文，
      從107年1月開始挖，大約不到1千方的土方量，大約在同
      年2月底、3月初時回填完畢，本件土方放在B地北側靠近
      臨地中線的位置，只是暫時性的擺放，因為回填的A地土
      方不夠，需要多達3、4千方的土方量，我們還另外購買了
      很多土方，購買的土方也有暫時放在B地北側靠近臨地的
      中線處，當時那裡本來就因為有採菱角的農夫在通行，形
      成一條農業道路等語（見原審卷一第312至344頁）。又○○
      公司負責人劉貴旻於原審審理中具結證稱：我們當初來到
      A地建屋時，印象中B地北側就已經是有土方堆平在上面。
      A地挖出來的土方是要全數回填的，而且因為挖出來的土
      方絕對不足回填，所以我們挖出來的土方也都只是暫放，
      我們還有另外買了很多土方等語（見原審卷二第40至69頁
      ）。而○○公司人員劉貴和於原審審理中具結證稱：我有參
      與○○公司在A地上的建案，我們有請被告莊朝安來挖基地
      ，我們在106年年底動工時，B地的北側就是平的，跟路面
      一樣平。我有印象我們基地挖出的一些土方放在B地北側
      ，位置大概是在B地北側的下方，陳俊雄貨櫃屋的上方處
      。這些暫放的土方大概一個多月後就全數回填，我有確認
      過。我們另外買來要回填A地的土方，也有一小部分暫放
      在B地北側上等語（見原審卷二第69至93頁）。依上開證
      人證詞內容可知，○○建案雖有將A地土方挖出後堆置於B地
      ，然○○建案動工當時，B地業已填平，並非以A地挖出之土
      方填入B地凹陷部位，且○○建案所需土方不足，除由A地挖
      出堆置於B地之土方外，○○公司尚外購其他土方回填於A地
      。再參諸○○公司於原審審理中提出外購土方之經濟部水利
      署第六河川局過磅單三十七張（見原審卷一第65至137頁
      ），足證王秉弘、劉貴旻、劉貴和上揭所證自A地挖出的
      本件土方因尚不足以回填A地所需，必須另外購買土方補
      足一節，確有所憑，則被告二人辯稱暫放於B地北側的土
      方均已回填A地完畢，難認有何不實之處。且原審函囑臺
      南市政府警察局麻豆分局至B地現場確認B地北側土方是否
      已移除完畢，該局於108年10月24日前往拍攝照片，均未
      見B地堆置任何土方，有該局108年10月24日南市警麻偵字
      第1080493591號函暨檢附之照片四張在卷可憑（見原審卷
      一第157至161頁）。是即便被告鄭朝文、莊朝安確有將A
      地挖出之本件土方及○○建案購入之土方堆置在Ｂ地北側，
      然嗣後既已將之回填A地，客觀上顯屬暫置性質，並無排
      他性、繼續性之佔有支配關係甚明。
　　⒊至被告二人雖於偵查中供承推置於B地北側之本件土方有用
      怪手推平、掃平，部分土方仍然遺留B地北側等情（見偵
      一卷第385至387頁），然被告二人在該次偵查中也同時強
      調本件土方都要回填到A地，當時很缺土，所謂的掃平、
      推平是因為在B地北側上剩餘的本件土方沒有很多等語，
      是依被告二人該次偵查供述之完整意思、證人王秉弘、劉
      貴旻、劉貴和證述以及卷內客觀事證，應認被告二人在B
      地北側所推平、掃平者，占本件土方整體數量的極微，且
      並非係欲建立對於Ｂ地北側之排他性、繼續性佔有關係，
      而係因在客觀上本即無從以怪手等機械完全將土方由地面
      清除至顆粒不剩。
　　⒋從而，被告二人將A地挖出乃至外購之土方堆置於B地，既
      僅係暫時堆置，復已將大部分土方回填，並將殘餘無法以
      機械處理之少數土方以怪手掃平，回復B地地貌，據此自
      難認被告二人有何竊佔之犯意及行為，應認此部分犯罪尚
      屬不能證明。
　㈢有關公訴意旨㈠、⒉部分：
    ⒈按竊佔罪為即成犯，於竊佔行為完成時犯罪即成立，以後
      之繼續竊佔，乃狀態之繼續而非行為之繼續，如在他人竊
      佔行為完成後始行參與支配管領，類此對於已經完成之犯
      罪所為事後加功之行為，不能謂有共犯關係，僅能針對其
      中確有買受或收受情節者分別論以故買贓物或收受贓物罪
      名，無從成立竊佔罪之共犯（臺灣高等法院92年度上易字
      第2821號刑事判決意旨參照）。查本件起訴意旨已敘明堆
      置於B地南側之磚、瓦、混凝土塊係「來源不明、於不詳
      時地堆置」，且檢察官於原審論告時亦明確表示本案並未
      起訴被告莊朝安有將上開磚、瓦、混凝土塊運至B地南側
      之行為（見原審卷二第266頁），是即便認該等堆置於B地
      南側之磚、瓦、混凝土塊確係某不詳之人基於竊佔之犯意
      而棄置在B地南側，惟卷內既無任何事證足以證明被告莊
      朝安曾參與其中，亦無任何證據證明被告莊朝安與該棄置
      之行為人有任何犯意聯絡，則被告莊朝安於該當於竊佔行
      為構成要件之棄置行為完成後，再依他人指示將上開棄置
      之磚、瓦、混凝土塊挖洞掩埋，此事後加工行為能否再以
      竊佔罪責相繩，揆諸前揭說明，已非無疑。
    ⒉又刑法第14條第2項之有認識過失，雖與同法第13條第2項
      之不確定故意於構成要件上，雖同有「預見」二字，然而
      二者之區別在於行為人對於法益侵害之結果是否具有希望
      或容任發生之「意欲」要素。倘若行為人行為時僅對於法
      益侵害結果有所認識，但並無希望或容任之意思，自不得
      認定行為人主觀上具有不確定故意。又刑法第12條第2項
      規定過失行為之處罰，以有特別規定者為限，是從刑罰謙
      抑性、最後手段原則思考，對於行為人「意欲」要素之認
      定當應採取較為嚴格之標準，故有認識過失規範要件上所
      要求之「確信其不發生」，應是指從一般人日常生活經驗
      判斷，行為人於行為時主觀上對於法益侵害結果之不發生
      有無合的信賴基礎，例如過去曾有相同或類似的行為經驗
      、有為相當之詢問或查證、中介者為現實生活中所認識之
      人等情況，即應認行為人其主觀上對於法益侵害之結果，
      至多僅成立有認識之過失（當然仍應以行為人對於該法益
      侵害結果有預見為前提）。若從事後法益侵害結果即反推
      行為人於行為時必然無法確信其不發生，因此當有不確定
      故意，將會產生不確定故意及有認識過失二者分際之混淆
      ，而且導致不確定故意的範圍大幅擴張，形同架空刑法第
      12條第2項之規定，嚴重侵蝕罪刑法定主義用以維護人民
      權利、限制國家濫權之重要功能。
    ⒊查易俊德已於107年3月31日死亡，此有其個人基本資料查
      詢結果一份（見偵二卷第23頁）在卷可查，是被告莊朝安
      辯稱綽號「川伯」之易俊德有告知請其在B地南側整地，
      有經過地主同意等節，雖已無從調查，然：
　　　⑴告訴人於原審審理中具結證稱：107年3月20日我經過B地
        時，看到被告莊朝安人坐在怪手上挖地，我有問被告莊
        朝安在做什麼，然後他就去找貨櫃屋裡的陳俊雄，後來
        警察就來了，被告莊朝安到底跟陳俊雄說了什麼，我沒
        有聽到等語（見原審卷二第94至102頁）。
　　　⑵劉貴和於原審審理中具結證稱：我認識住在貨櫃屋裡的
        陳俊雄，我沒有聽過B地北側要放置東西、要承租土地
        要找他，但後來（106年12月後）有人一直陸陸續續用
        卡車裝載一些廢棄物（磚頭、垃圾等）倒在B地南側時
        ，陳俊雄是知道的，因為這些東西就倒在貨櫃屋後面，
        別人來倒這些東西時，陳俊雄有站在那裡看等語（見原
        審卷二第79頁至第81頁）。
　　　⑶根據航空照片顯示，106年10月24日時B地南側為大量綠
        色植披所覆蓋，107年4月22日時B地南側植披已不復在
        ，地表改為大量黃土所覆蓋，此有行政院農業委員會林
        務局農林航空測量所109年1月20日農測供字第10991000
        57號函檢附之空照圖二張（見原審卷一第405至414頁）
        在卷可憑。再者，進一步比對衛星影像圖，106年11月1
        7日時，B地南側幾乎全為植披所覆蓋；107年1月23日時
        ，植披覆蓋的密度減少，尤其是靠近陳俊雄居住之貨櫃
        屋處，變化情形特為明顯；107年2月18日時，B地北側
        以及近貨櫃屋後方的區域，綠色植披已不復見；107年3
        月16日時，亦與前開時期呈現大致相同的地景，此等情
        事有國立中央大學太空及遙測研究中心所檢附之照片四
        張（見原審卷二第217至220頁）在卷為據。
　　　⑷從B地南側客觀影像變化情形可推知，B地南側遭傾倒磚
        石等物品，發生時間應該是在106年11月起，且該變化
        極其明顯，又因該處與陳俊雄所居住貨櫃屋相鄰，參以
        上揭證人劉貴和之證詞，輔以經驗常情，陳俊雄不可能
        對於B地南側陸續遭堆置大量磚石等物品一節全然不知
        。再根據被告莊朝安之供述以及告訴人林助育上揭證述
        可知，被告莊朝安在告訴人林助育到場發現其操作怪手
        掩埋磚石時，其第一時間的反應是前往貨櫃屋找陳俊雄
        ，佐以被告莊朝安所持用行動電話0000000000門號107
        年3月20日之通聯紀錄（見偵一卷第336頁），可發現其
        於告訴人林助育到場報警後，即開始密切與易俊德聯繫
        ，被告莊朝安既然與易俊德直接聯繫並無任何困難，則
        其於遇到告訴人林助育質問後直接前往貨櫃屋找陳俊雄
        ，實有高度可能是因為要向陳俊雄了解其工作遭到質問
        的原因。
　　　⑸綜合上開證據資料相互勾稽結果，被告莊朝安辯稱其於B
        地南側工作，有經陳俊雄、易俊德告知可以為之，有經
        過地主同意一節，雖因易俊德已死亡無從調查而無法令
        人確信為真，但實已達於足以使法院對公訴意旨產生合
        理懷疑之程度。進一步言，因陳俊雄於本案發生前即與
        B地比鄰而居，其間亦無任何物理上之分隔（可參警卷
        第57頁上方之照片），在客觀上確實易令一般人誤信其
        所佯稱與B地之地主熟識而獲得授權管領之話術；畢竟
        陳俊雄就居住於B地南側旁之土地上貨櫃屋內，若事後
        發生使用上的爭議，陳俊雄甚難推諉塞責。從而，被告
        莊朝安辯稱係依易俊德、陳俊雄指示於B地南側挖洞掩
        埋磚、瓦、混凝土塊，其並無竊佔之犯意等語，自屬有
        據，是依卷存事證，無從使本院確信被告莊朝安有竊佔
        B地南側之主觀犯意。
    ⒋雖陳俊雄於偵查中證稱：我有看過被告莊朝安，也知道川
      伯這個人，但我沒有跟川伯說請被告莊朝安在B地南側挖
      洞填磚頭再覆土的事情，我不知道為什麼那裡會有磚頭等
      語（見偵一卷第388至389頁）；於原審審理中亦具結證稱
      ：從A地賣給○○公司後，我就住在貨櫃屋裡，我沒有在注
      意B地南側有被傾倒磚頭、水泥的情形，一直到被告莊朝
      安被警察抓，我出去看才知道B地南側裡面有磚塊。我印
      象中B地南側是種植菱角跟長滿草的。我不認識川伯，但
      我知道有這個人，他曾來跟我買飲料。我跟被告莊朝安有
      互留聯絡方式，但我們之前不曾互相聯絡。107年3月20日
      當天警察來現場後，被告莊朝安有請我打電話給川伯，但
      沒有說為什麼，然後我就跟川伯說被告莊朝安被警察抓走
      了，川伯問我說是什麼情形，我說我不知道。我沒有問被
      告莊朝安為什麼要請我打電話等語（見原審卷一第344至3
      59頁）。然依被告莊朝安上揭通聯記錄，被告莊朝安為警
      查獲後，既已自行與易俊德電話連絡，顯無要求陳俊雄代
      為連絡易俊德之必要，是陳俊雄證稱被告莊朝安上門之目
      的係請其打電話聯絡易俊德，顯係避重就輕之詞，再參以
      劉貴和前開證述內容及前揭衛星影像及航空照片，更可認
      陳俊雄所證不足採信，不能據為不利於被告莊朝安之認定
      。
    ⒌綜上所述，本件依卷存事證，尚不足以使法院確信被告莊
      朝安確有公訴意旨所指竊佔B地南側之犯行，應認被告莊
      朝安此部分犯罪亦屬不能證明。　　　
六、駁回上訴之理由：
　㈠原審以公訴人所為之舉證不足以使法院就公訴意旨所指之犯
    嫌形成確切之肯定心證，而達於刑事有罪判決所要求之無合
    理懷疑確信門檻，乃對被告二人為無罪判決之諭知，核無違
    誤。
　㈡檢察官上訴意旨雖以：
　　⒈就被告鄭朝文、莊朝安被訴竊佔B地北側部分，依被告二人
      於偵查中供稱以怪手推平放置B地北側土方之供述及告訴
      人林助育指稱B地北側原係凹地等節，以及警方依告訴人
      林助育當場指認B地北側遭土方覆蓋之範圍進行測量，足
      認B地北側遭被告兩人以土方覆蓋之面積達357.2平方公尺
      (長47公尺、寬7.6公尺)，顯非僅如原審所認定之掃平數
      量極微。況，徵諸中央大學太空及遙測中心所提供B地於1
      06年11月17日、107年1月23日之衛星照片兩相比較，兩者
      地貌有明顯差別，107年1月23日之地表綠色覆蓋處明顯變
      淺，B地北側、東北側多處轉變為土黃色，足證被告二人
      確有於106年11月間起至107年1月23日，即「○○」建案工
      地開挖期間，將土方推置在B地北側之竊佔犯行。且依據
      前揭衛星照片所示，被告兩人堆置土方在B地北側之行為
      ，顯已改變原本B地北側植被之外觀，影響B地北側原本做
      為農地使用之功能，已達繼續性、排他性之程度，並非僅
      極為短暫之暫置行為。
　　⒉就被告莊朝安被訴竊佔B地南側部分，被告莊朝安係於107
      年3月20日上午8時50分許，在B地南側以怪手掩埋來源不
      詳之磚、瓦、混凝土，當場經B地所有權人林助育發現並
      報警處理，並經警依現行犯移送至本署，被告莊朝安當時
      先供稱：沒有人僱請我至該處整地，是我自己做的等語；
      嗣於107年7月19日檢察官訊問時改稱：是川伯叫我開挖基
      地，埋磚塊，現場則是雄哥指示...工地主任也知道對面
      的土地是雄哥在負責處理等語。然綽號「川伯」之易俊德
      已於107年3月31日死亡，而陳俊雄於偵查、審理中均結證
      否認有何被告莊朝安所稱之現場指示等情，且依據卷內所
      有證據，綽號「雄哥」之陳俊雄對於B地並無任何之合法
      權利。再者，○○公司於A地所推出之「○○」建案工地主任
      王秉弘審理中亦證稱：我大約107年1月初就知道貨櫃屋的
      陳俊雄不是地主...我是問採菱角的那幾位先生...陳俊雄
      也沒有說過他是地主或是地主委託的人等語，核與被告莊
      朝安辯稱工地主任也知道對面的土地是「雄哥」在負責處
      理等情詞不符。則依上情節觀之，被告莊朝安在107年3月
      20日開挖B地南側之前，當可輕易向「○○」建案之工地主
      任確認陳俊雄就B地是否有合法權源，況衡諸常情，若是
      合法之整地開挖，業主與施作人員多有簽立估價單或合約
      書，記載施作之項目及金額，然被告莊朝安當天操作怪手
      開挖整地之過程，其均無法提供任何資料佐證委託其施作
      之業主究竟為何，僅空泛辯稱係川伯、陳俊雄指示云云，
      原審未細究上情，即逕行採認被告莊朝安辯稱有經陳俊雄
      、易俊德告知可以為之，有經業主同意乙節，已達合理可
      信之程度，其認事用法，有違經驗法則與論理法則。又縱
      使被告莊朝安此部分所辯為真，然前述來源不詳之磚、瓦
      、混凝土，堆置在B地南側土地上，但被告莊朝安卻於107
      年3月20日上午8時50分許，另行在原本堆置之B地南側之
      土地旁，以怪手挖洞，將前揭磚、瓦、混凝土填埋入洞，
      再以土覆蓋整平，則以上開情節觀之，被告莊朝安「以怪
      手挖洞填埋磚、瓦、混凝土」之行為，與川伯之前「單純
      將該磚、瓦、混凝土棄置」之行為，兩者竊佔B地南側之
      土地範圍、面積、空間、方式均不相同，實難認被告莊朝
      安之竊佔行為，僅係對於已經完成之犯罪所為之事後加工
      行為等語，指摘原判決不當。
　㈢然查：
　　⒈本件告訴人雖指述B地北側原係凹地，後遭填平，然告訴人
      於原審審理中證稱：其自71年繼承該土地後，因自身另有
      工作，且該土地有375減租之租約，所有權及管理權分開
      ，所以不常過去，其已不記得於107年3月20日前1年是否
      曾前往該土地，亦不知該土地係何人填平等語（見原審卷
      二第95、98頁）；而○○公司負責人劉貴旻、員工劉貴和於
      原審審理中均證稱：其等於106年年初買下A地後前往現場
      查看時，B地北側之地貌即為平面無凹陷（見原審卷二第4
      2至43、58、71、83頁），而陳俊雄於原審108年12月31日
      審理中亦證稱：「從○○段000地號（即A地）賣給○○建設公
      司，我就住在貨櫃屋了。應該差不多在3、4年前。○○段00
      0地號算是我的舊厝地，可以蓋房子、建地，共有的人大
      家講一講就說要賣給建商蓋，我原本是住○○○段000地號，
      那是三合院的，後來賣掉了，我就用貨櫃屋，因為地原本
      是一整塊，結果被○○街○段剖路，就剩這塊畸零地，所以
      我就買貨櫃屋放在那裡，就住在那裡。我的貨櫃屋從這裡
      移過來時，○○段000號（即B地）北側就平了」等語（見原
      審卷一第345、348、349頁）。則告訴人既不知B地北側遭
      填平之確切時間，且依劉貴旻、劉貴和、陳俊雄三人證詞
      內容，B地北側至遲於106年年底即已填平，據此自無從逕
      認員警測量所得B地北側遭土方覆蓋面積約357.2平方公尺
      (長47公尺、寬7.6公尺)係被告二人所為。至上訴意旨所
      指中央大學太空及遙測中心所提供B地於106年11月17日、
      107年1月23日之衛星照片部分，因衛星照片僅係平面顯示
      ，無從確認地勢高低之變化，是不能僅以植被狀況改變逕
      行推論B地北側係於當時遭被告二人以A地土方填平。況，
      被告二人並未否認暫存於B地北側之土方仍有殘餘無法以
      機械清除部分係以怪手掃平方式處理，已如前述，則殘餘
      土方導致植被狀況改變，亦與常理無違，是不能僅以上開
      衛星照片植被色層變化為據，逕為不利於被告二人之認定
      。
　　⒉陳俊雄於偵查及原審審理中所為證詞內容尚有疑義，不足
      以使本院形成被告莊朝安犯罪之確信，已如前述，雖被告
      莊朝安本身供述亦有前後不一之情形，然此一供述反覆之
      情況並非足以證明被告莊朝安犯罪之積極證據。況，○○公
      司人員劉貴和於原審審理中證稱該公司工地主任王秉弘曾
      與居住在貨櫃屋內之人交談，詢問可否將該公司購入之級
      配放置在B地，王秉宏並曾將此事告知（見原審卷二第85
      至86頁），且王秉宏於原審審理中證稱：「（問：你只有
      問過採菱角的農夫，你有無問過貨櫃屋的陳俊雄，這邊可
      否放土之類的？）有跟陳俊雄稍微打招呼，因為○○段000
      號北側靠近中線處這塊地不是陳俊雄的，陳俊雄也不敢說
      可以或不可以，陳俊雄只說你只要暫時在那邊，馬上就走
      沒關係」（見原審卷一第329頁），顯見王秉宏確實有詢
      問陳俊雄，而陳俊雄並未明確以其並非權利人為由表示反
      對，甚至同意暫時堆置，則被告莊朝安基於陳俊雄之貨櫃
      屋與B地南側比鄰之客觀情狀，以及其聽聞王秉宏所言陳
      俊雄同意暫時堆置等情，因而誤認陳俊雄對於B地有管理
      權限，難謂與常情不符，不能以全案事證已明之事後狀態
      ，逕行推認被告莊朝安於行為當時必然係出於竊佔之犯意
      。至上訴意旨質疑本案並無估價單或合約書部分，然小型
      工程之施作是否必然如上訴意旨所陳均會簽立估價單或合
      約書，顯非無疑，是不能以被告莊朝安無法提出上開文件
      為由，逕為不利之認定。
　　⒊依被告莊朝安偵查中所陳，綽號「川伯」之易俊德係持用0
      000000000號行動電話（見偵一卷第143頁），而被告莊朝
      安所持用之0000000000號行動電話確實於案發前之107年3
      月19日上午9時6分許，接獲易俊德來電（見偵一卷第335
      頁雙向通聯紀錄），是被告莊朝安辯稱係於109年3月19日
      接獲「川伯」來電要求其前往B地南側聽從陳俊雄指示開
      挖施工，確有所本。而被告莊朝安既有誤認陳俊雄對B地
      南側有管理權限之可能，即無從確信其於B地南側開挖施
      工，確係基於竊佔之犯意所為。是無論其當日「以怪手挖
      洞填埋磚、瓦、混凝土」之行為是否係對於已經完成之竊
      佔犯行之事後加工行為，仍無從逕以竊佔罪責相繩。上訴
      意旨以被告莊朝安當日所為與單純棄置不同，認被告莊朝
      安係另行起意而重為竊佔行為，亦無可取。
　㈣綜上所述，原判決並無違誤。檢察官上訴意旨仍執前詞指摘
    原判決不當，並無理由，應予駁回。
據上論斷，應依刑事訴訟法第368條，判決如主文。
本案經檢察官粟威穆提起公訴，檢察官廖舒屏提起上訴，檢察官
鍾和憲於本院到庭執行職務。 
中　　華　　民　　國　　110 　年　　1 　　月　　28　　日
                  刑事第七庭    審判長法　官  吳勇輝
                                      法　官  吳錦佳
                                      法　官  周紹武
以上正本證明與原本無異。
不得上訴。
　　　　　　　　　　　　　　　　　　　書記官  楊宗倫 　 
中　　華　　民　　國　　110 　年　　1 　　月　　28　　日